最　高　行　政　法　院　裁　定
　　　　　　　　　　　　　94年度裁字第01606號
上　訴　人　甲○○
訴訟代理人　乙○○
被 上訴 人　財政部臺灣省北區國稅局
代　表　人　丙○○
上列當事人間因綜合所得稅事件，上訴人對於中華民國93年3月
31日臺北高等行政法院92年度簡字第515號判決，提起上訴，本
院裁定如下：
　　主  文
上訴駁回。
上訴審訴訟費用由上訴人負擔。
　　理  由
一、按對於適用簡易程序之裁判提起上訴或抗告，須經本院許可
    ，且該許可以訴訟事件所涉及之法律見解具有原則性者為限
    ，行政訴訟法第235條定有明文。
二、本件上訴人民國（下同）89年度綜合所得稅結算申報，原列
    報列舉扣除自用住宅購屋借款利息新台幣（下同）24萬0,1
    82元，經被上訴人初查以上訴人所有台北縣永和市○○路15
    2巷9號5樓之房屋，係於80年取得，當年度原始貸款僅為150
    萬元，87年轉貸金額提高為500萬元，乃就原始購屋貸款額
    部分認列，核定上訴人自用住宅購屋借款利息可扣除金額為
    3萬4,069元，當年度一般扣除額為13萬5,100元，核定上訴
    人當年度綜合所得總額為132萬8,682元，淨額為50萬8,317
    元，應補稅額1萬2,161元。上訴人不服，循序提起本件行政
    訴訟。原判決駁回上訴人之訴，係以：按「按前3條規定計
    得之個人綜合所得總額，減除左列免稅額及扣除額後之餘額
    ，為個人之綜合所得淨額：一、．．．二、扣除額：納稅義
    務人就左列標準扣除額或列舉扣除額擇一減除外，並減除特
    別扣除額：．．．(2)列舉扣除額1.．．．5.購屋借款利息：
    納稅義務人購買自用住宅，向金融機構借款所支付之利息，
    其每一申報戶每年扣除數額以30萬元為限。但申報有儲蓄投
    資特別扣除額者，其申報之儲蓄投資特別扣除金額，應在上
    項購屋借款利息中減除；納稅義務人依上述規定扣除購屋借
    款利息者，以一屋為限。」為行為時所得稅法第17條第1項
    第2款第2目第5小目所明定。經查上訴人所檢附永平路及自
    由街建物登記謄本影本、台灣土地銀行繳息證明影本一張及
    中國農民銀行匯款申請書代收人傳票影本等件，僅能證明上
    訴人以永平路之房屋設定抵押權，向農民銀行貸款後，並有
    還款予自由街貸款之事實，但均無法證明向農民銀行所貸款
    金額500萬元，係由該二屋（永平路及自由街）合併貸款之
    事實。再查上訴人雖有兩處自用住宅，且有依法設籍於該地
    ，但上開稅法規定扣除自用住宅購置借款利息以一屋為限，
    惟台北縣永和市○○街60號7樓房屋貸款460萬元之抵押權，
    業於87年4月3日塗銷在案，且該屋抵押權塗銷後並未再設定
    任何他項權利，有91年4月12日北縣中地登字第0910005882
    號函附卷可稽。又依上訴人所提系爭繳息清單所載房屋坐落
    為「台北縣永和市○○路152巷9號5樓」，足見上訴人向農
    民銀行貸款時，係選擇以永平路之房屋作為適用自用住宅之
    扣除額之住宅，而排除自由街之住宅，蓋前引法規係規定扣
    除自用住宅購置借款利息以一屋為限，上訴人既以永平路之
    住宅作為農民銀行之抵押不動產，上訴人以永平路為其適用
    自用住宅之扣除額之住宅之意思已甚明顯，殊不得以未經表
    徵之自由路住宅為其適用自用住宅之扣除額之住宅。是上訴
    人主張應認列台北縣永和市○○街60號7樓房屋貸款350萬元
    所佔比例計算利息自用住宅借款利息，於法無據。另自由街
    房屋部分，上訴人並未以該房屋向銀行辦理設定抵押借款，
    不生「購屋借款利息」情事，自亦無「修繕貸款或消費性貸
    款」名義借款用於購屋時，可適用購屋貸款利息扣除之問題
    ，附此敘明。按台北縣永和市○○路152巷9號5樓之房屋，
    係於80年取得，當年度原始貸款僅為150萬元，87年轉貸金
    額為500萬元，被上訴人僅就原始購屋貸款額150萬元部分認
    列，按150／500之比例計算上訴人之稅額，而核定其自用住
    宅購屋借款利息為可扣除3萬4,069元，應補稅額1萬2,161元
    ，並無不合等由，資為判斷之論據。
三、本件上訴人以其永平路貸款150萬元及自由街貸款350萬元所
    生之利息應分開計算，原判決認同被上訴人以500分之150計
    算可扣抵之利息，顯為錯誤。且以永平路房屋抵押所貸得之
    500萬元，其中350萬元用以清償自由街之舊房貸等語，提起
    上訴，經核上訴意旨係對原審取捨證據認定事實之爭執，並
    無所涉及之法律見解，具有原則上之重要情事，上訴人提起
    上訴，不合首揭規定，不應許可，其上訴難謂合法，應予駁
    回。
四、依行政訴訟法第249條第1項前段、第104條、民事訴訟法第
    95條、第78條，裁定如主文。
中    華    民    國    94    年    8    月    18     日
                  第五庭審判長法  官　高　啟　燦
                              法  官  黃  合  文
                              法  官　蔡　進　田
                              法  官　黃　璽　君
                              法  官　廖　宏　明
以  上  正  本  證  明  與  原  本  無  異
中    華    民    國    94    年    8    月    18     日
　　　　　　　　　　　　　　　書記官　彭　秀　玲
